臺灣臺北地方法院刑事判決　　　　　　　　94年度訴字第52號
公　訴　人　臺灣臺北地方法院檢察署檢察官
被　　　告　丙○○
指定辯護人　甲○公設辯護人　陳德仁
上列被告因強盜等案件，經檢察官提起公訴（九十三年度偵字第
一九六六八號），甲○判決如下：
    主      文
丙○○竊盜，處有期徒刑參月；又竊盜，因防護贓物、脫免逮捕
，而當場施以強暴，處有期徒刑伍年肆月。應執行有期徒刑伍年
陸月。
    事      實
一、丙○○意圖為自己不法之所有，於民國九十三年十月十八日
    下午，前往臺北市萬華區○○○路五十八號「五大唱片行」
    ，趁店內人員不注意時，以將該店展售之ＣＤ片藏置於褲子
    口袋內，攜出店外之方式，徒手竊取總價值約新臺幣（以下
    同）五、六千元之ＣＤ近二十片得手後，放置於其停放在店
    外之車牌號碼八Ｅ─六二九三號自用小客車上，旋再進入店
    內，接續以同一方式竊取店內之ＣＤ片。惟因店員乙○○發
    覺丙○○行跡有異，遂透過店內監視器監看，於見丙○○將
    店內之三片ＣＤ塞入褲子口袋，未經結帳程序步出店外時，
    即追出制止，追問後丙○○坦承行竊並當場交還所竊得之Ｃ
    Ｄ二十餘片，雙方協調後，丙○○承諾付費購買前開ＣＤ，
    乙○○遂未報警處理。詎丙○○事後並未依約前往付費，復
    另行起意為自己不法之所有，於同年十一月四日下午三時二
    十分許，駕車前往同址之「五大唱片行」內，徒手竊取貨架
    上訂價三百一十八元之「電音舞吧５」一盒（內含三片ＣＤ
    ，起訴書誤載為二片）得手，步出店外上車欲駕車離去之際
    ，又遭乙○○發現而自店內追出，並將駕駛座車門打開，質
    問丙○○是否又偷竊，此時丙○○發動車輛欲行離去，乙○○見狀乃抓住丙○○之身體及方向盤加以阻止，詎丙○○竟
    基於防護贓物、脫免逮捕之犯意，踩下油門踏板往前行駛，
    嗣因遇有前方車輛而停下；適「五大唱片行」另一店員丁○○自店內趕赴而至，並自副駕駛座打開車門，而與乙○○一
    左一右站立於車旁，共同要求丙○○下車處理，丙○○佯裝
    配合，惟竟又踩下油門往前行駛，乙○○即自車外抓住方向
    盤及丙○○之手而阻止之，丙○○明知乙○○立於車外抓住
    方向盤，竟仍繼續向前行駛而將乙○○拖行十餘公尺遠，而
    當場以此方式對乙○○施以強暴行為，因而致乙○○受有左
    膝擦傷約二乘一公分、左小腿擦傷約一乘一公分、左踝擦傷
    約二乘一公分等傷害，嗣經警方抵達現場將丙○○逮捕，始
    悉上情。
二、案經乙○○訴由臺北市政府警察局萬華分局報請臺灣臺北地
    方法院檢察署檢察官偵查起訴。
    理      由
一、訊據被告丙○○對於在九十三年十月十八日及同年十一月四
    日二度前往「五大唱片行」竊取ＣＤ之事實，固不否認，惟
    矢口否認有何準強盜之犯行，辯稱：伊第一次竊取ＣＤ被發
    現後，係自己隨同店員進入店內，並未與店員發生扭打，第
    二次偷竊遭察覺後，伊想要上車離去，被店員一左一右抓住
    ，結果腳不小心離開煞車踩到油門，車子才往前進，伊精神
    方面有憂鬱、躁鬱之症狀，亦曾前往國泰醫院就醫，不知道
    為何會偷竊云云。經查：
  (一)被告於九十三年十月十八日下午前往臺北市○○○路五十八
    號「五大唱片行」，進入店內竊取ＣＤ二十餘片，復於同年
    十一月四日再度前往該唱片行竊取ＣＤ一盒（內含三片ＣＤ
    ）等情，業據其自承不諱，核與證人乙○○指證情節相符，
    並有監視器翻拍照片、贓物認領保管收據、遭竊ＣＤ照片在
    卷可稽（見偵查卷第十三至十六頁），被告此部分竊盜事實
    ，足堪認定。而被告於九十三年十月十八日竊盜時，雖二度
    進入店內竊取ＣＤ，然其間僅將竊得之ＣＤ放置停放店門外
    之車上後，隨即進入店內以同一方式接續行竊，此據被告供
    承：、「‧‧‧我在十月十八日當天是分二次進入店裡竊取
    ，時間距離很近，我第一次偷到的東西放在車上後，我就再
    度進入店裡行竊，這次要離開店裡的時候，就被店員發現」
    、「（九十三年十月十八日行竊得手後，為何又於同日再度
    至店內行竊？）因為店裡還有我喜歡的ＣＤ還沒有拿到」等
    語在卷（見甲○卷第六九、七八頁），足見被告當天先後進
    入店內竊取ＣＤ之行為，係屬數個竊取舉動之接續施行，自
    應以一個竊盜行為加以評價。又被告當日經證人乙○○發覺
    後，僅消極不聽從乙○○之指示，並未有積極施以強暴之舉
    動，此觀乙○○陳稱：「我要抓被告的時候，被告已經坐在
    車裡面，他一直撥開我的手，不讓我抓他，我就把他整個人
    抱起來，拉出車外，被告就配合沒有反抗，我就把他拉到店
    裡面去，帶到店裡面之後，被告就沒有其他肢體反抗的動作
    」、「被告當天要上他開來的車子，我們制止他，他本來不
    下車，後來經過勸說之後，當天沒有經過扭打，被告只是一
    開始不願意配合下車而已」等語自明（分見甲○卷第三八頁
    、第六三頁）。公訴意旨認被告此次竊盜犯行遭察覺後，亦
    有與乙○○扭打而當場施以強暴之行為云云，尚有誤解。被
    告辯稱此次並未與店員發生扭打等語，自屬可信。至於被告
    當日竊得之「電音舞吧５」一盒，為三片裝之ＣＤ，此有該
    ＣＤ外盒之照片一幀附卷可稽（見九十三年度偵字第一九六
    六八號偵查卷第十五頁），並據證人戊○○證述在卷（見甲○卷第七七頁），互核相符；公訴人依贓物認領保管收據之
    記載，認被告該次係竊得ＣＤ二片，容有誤會，併此敘明。
  (二)次查被告於九十三年十一月四日行竊得手欲離去之際，旋遭
    「五大唱片行」店員乙○○察覺，詎被告為防護贓物、脫免
    逮捕，竟開動車輛拖行乙○○，以該方法當場對於乙○○施
    以強暴等情，業據證人乙○○於甲○證稱：九十三年十一月
    四日被告再度進入店內，行為仍然怪異，後來看到被告又把
    影音光碟從腰部塞到褲子裡面，沒有結帳就離開店裡，我追
    出去之後把被告先前停在店門口的車子駕駛座車門打開，問
    他是否又偷東西，他這時就把車子發動衝出去，我就抓著被
    告，車子有開動，後來因為前方紅燈車子停下來，我同事丁○○就從店裡跑出來看發生什麼事情，丁○○從被告車子的
    右車門上車進入車內，拉住被告的手，跟被告勸說叫他不要
    這樣子，被告一開始有配合，沒有要離開的樣子，結果我們
    同事已經報警正在等警察來，這時被告又再發動車子，我見
    狀就再去拉被告的手及方向盤，結果車子還是往前開動，差
    一點撞到路旁的柱子，車子才停下來，造成我腳、手肘都有
    擦傷，是被被告車子拖行時造成的傷害等語綦詳（見甲○卷
    第六三至六八頁）。核與證人即同唱片行之員工丁○○於甲○證稱：九十三年十一月四日下午當時伊在賣場整理ＣＤ，
    看見同事乙○○匆忙追出店外，故跟著出去，追至店外看見
    被告在車內，車輛已經發動開始移動，乙○○抓住被告方向
    盤，伊就追上去請被告下車，被告車子停下來後，伊與乙○○請被告配合下車，被告原先答應要下車，結果又開動車子
    ，伊來不及反應，就看見乙○○從駕駛座車窗伸手進去拉住
    方向盤要阻止被告，結果車子繼續行駛，乙○○就被拖行，
    車子從西寧南路右側往左斜方向行駛，到峨嵋街口才停下來
    ，被告二次移動車子的速度，以跑步來講都追不到等語相符
    （見甲○卷第七三至七五頁）；並據證人即同唱片行員工戊○○證述：九十三年十一月四日當天我看到乙○○追出去後
    ，有跟出去店外面看，看見被告開車要走，乙○○架住被告
    ，丁○○在被告車子副駕駛座旁架住被告，我就進入店內請
    業務員出來幫忙，等我再從店內出來時，就看到被告車子衝
    到路口，當時乙○○已經受傷等語明確（見甲○卷第七十至
    七一頁）。而證人乙○○遭被告車輛拖行，因而受有左膝擦
    傷約二乘一公分、左小腿擦傷約一乘一公分、左踝擦傷約二
    乘一公分等傷害，亦有臺北市立和平醫院診斷書一紙在卷可
    稽（見偵查卷第十七頁）。
  (三)被告雖辯稱伊偷竊遭察覺後，係因腳不小心離開煞車踩到油
    門，車子才前進云云。惟查被告遭察覺竊盜犯行後上車欲行
    離去時，乙○○僅打開車門加以質問，惟尚未有動手逮捕之
    舉時，被告即已開動車輛；嗣經乙○○阻止並與丁○○一同
    勸說後，被告本已停車允諾下車配合，惟見乙○○與丁○○
    放手後，竟又開動車子往前行進，其前後二次移動車子之速
    度均較一般人跑步之速度為快，此據乙○○與丁○○證述如
    前，顯見車輛二次移動前，被告之身體均未遭受他人之壓制
    ，自無因反抗而誤觸油門之可能，足徵被告車輛往前開動之
    原因，確係自己有意踩下油門，而非於反抗過程中誤踩油門
    所致。被告辯稱係因腳不小心離開煞車踩到油門云云，不足
    採信。其於九十三年十一月四日偷竊遭察覺，經店員質問並
    阻止離去後，明知店員乙○○立於車外抓住方向盤，竟當場
    基於防護贓物、脫免逮捕之犯意，驟然踩下油門往前行駛而
    拖行乙○○，其準強盜之犯行自屬明確。
二、被告雖另辯稱其有憂鬱症，並曾前往國泰醫院就診云云，然
    經甲○向財團法人國泰綜合醫院函詢被告之病情，該院函覆
    稱：丙○○於九十年二月十六日因情緒失落、失眠、胃口降
    低至甲○持續就診至今，目前仍有輕度失眠、頭痛、挫折忍
    受度較低等現象等語，有該院九十四年三月一日（九四）管
    歷字第二二二號函及所檢附之病歷影本在卷可稽（見甲○卷
    第十七至三一頁）。經檢附上開病歷併同卷證資料送請國軍
    北投醫院就被告之精神狀態加以鑑定，其鑑定結果亦認為：
    個案（即被告）案發當時並無精神異常狀況，雖有情緒之困
    擾，以致現實判斷力受損，但不明顯也不易受他人操縱，其
    行為非受到幻聽的直接控制，故認為案發時並無精神耗弱或
    心神喪失之現象等語，有該院九十四年四月二十七日醫修字
    第○九四○○○○九三二號函所檢附之九十四年四月十一日
    精神鑑定報告書在卷可稽（見甲○卷第四十五至五十頁），
    足見被告為本件竊盜及準強盜犯行時，其精神狀況並無陷於
    心神喪失或精神耗弱之程度至明。本件事證明確，被告犯行
    堪以認定。
三、按刑法第三百二十九條所規定之竊盜或搶奪，因防護贓物、
    脫免逮捕或湮滅罪證，而當場施以強暴、脅迫者，即以強盜
    論，不以所施強暴、脅迫手段，須至使他人不能抗拒程度為
    成立準強盜罪之要件，此與刑法第三百二十八條第一項之普
    通強盜罪之構成要件不同（最高法院九十一年台上字第三七
    四六號、第五七七八判決參照）；且此所謂「當場」，固不
    以實施竊盜者尚未離去現場為限，即已離盜所而尚在他人跟
    蹤追躡中者，仍不失為當場（最高法院二十八年上字第一九
    八四號判例參照）。核被告於九十三年十月十八日竊取ＣＤ
    所為，係犯刑法第三百二十條第一項之普通竊盜罪，其先後
    二次進入店內竊取ＣＤ之行為，係於密切接近之時地實施，
    侵害同一之法益，各行為之獨立性極為薄弱，依一般社會健
    全觀念，在時間差距上，難以強行分開，在刑法評價上，以
    視為數個舉動之接續施行，合為包括之一行為予以評價，較
    為合理，故為接續犯（最高法院八十六年台上字第三二九五
    號判例意旨參照）。被告於同年十一月四日甫自唱片行竊取
    ＣＤ欲離去，惟遭店員察覺而追捕，其為防護贓物、脫免逮
    捕，而當場以開動車輛拖行乙○○之方式施以強暴行為，核
    其此部分所為，係犯刑法第三百二十九條之準強盜罪。又乙○○雖遭被告之車輛拖行而受有左膝、左腿等處擦傷，惟其
    傷勢甚輕而屬被告所施強暴行為之結果，且非出於被告之傷
    害犯意，自不另構成刑法第二百七十七條第一項之普通傷害
    罪。公訴意旨認被告九十三年十月十八日之行為亦涉犯準強
    盜罪，自有未合，惟其基本事實仍屬同一，甲○自應變更起
    訴法條予以審理；另公訴意旨認被告開動車輛造成乙○○受
    傷，應另成立普通傷害罪而與準強盜犯行間具有牽連犯之關
    係，依前開說明，亦有未合。被告所犯上開普通竊盜罪與準
    強盜罪間，犯意各別，行為互殊，應分論併罰。爰審酌被告
    犯罪之動機、目的、手段、所竊取財物之價值非多，及被告
    雖開動車輛拖行被害人，惟所幸被害人所受傷勢尚屬輕微，
    暨被告犯後僅坦承部分犯行等一切情狀，就上開各罪分別量
    處如主文所示之刑，並定應執行刑。
據上論斷，應依刑事訴訟法第二百九十九條第一項前段、第三百
條，刑法第三百二十條第一項、第三百二十九條、第三百二十八
條第一項、第五十一條第五款，罰金罰鍰提高標準條例第一條前
段，判決如主文。
本案經檢察官詹喬偉到庭執行職務
中　　華　　民　　國　　94　　年　　6 　　月　　30　　日
             　　 刑事第十一庭  審判長法　官　劉方慈
　　　　　　　　　　　　　　　　      法　官　陳正昇
                                      法　官　林庚棟
以上正本證明與原本無異。
如不服本判決，應於判決送達後十日內，向甲○提出上訴狀。
                                      書記官  殷玉芬
中　　華　　民　　國　　94　　年　　7 　　月　　4 　　日
附錄本案論罪科刑法條全文
中華民國刑法第三百二十條：
意圖為自己或第三人不法之所有，而竊取他人之動產者，為竊盜
罪，處五年以下有期徒刑、拘役或五百元以下罰金。
意圖為自己或第三人不法之利益，而竊佔他人之不動產者，依前
項之規定
處斷。
前二項之未遂犯罰之。
中華民國刑法第三百二十九條：
竊盜或搶奪，因防護贓物、脫免逮捕或湮滅罪證，而當場施以強
暴脅迫者，以強盜論。
